# 读《上市公司执行企业会计准则案例解析》部分内容的一些疑问

提问人：小青 99 时间：2013-12-05 23:39:43
今天刚开始看《上市公司执行企业会计准则案例解析》 （中国证券监督管理委员会会计部 组织编写），刚看到第 8 页的一处小案例：
二、控股股东或其关联方豁免上市公司债务或代上市公司对外清偿债务
案例1.3 A公司是一家上市公司，A公司持有B公司30%的股权，将B公司作为联营企业核算。A公司于 2007 年为B公司向银行取得的 3 亿元贷款担保。 2010 年，B公司因财务困难，未能按期履行还款付息义务，该贷款及担保形成诉讼事项，A公司需要计提预计负债。 P公司是A公司的控股股东，P公司在 2010 年年底出具承诺函，承诺A公司如果因该贷款担保发生任何损失，P公司将全部承担。
问题：A公司能否依据P公司的承诺不确认该项担保所导致的预计负债？ 案例解析： 我们认为，A公司因为其对外担保行为形成的损失，从担保行为产生的合同权利义务关系来看，应该由A公司承担，相应的费用应该计入A公司的损益。P公司作为控股股东代A公司承担担保损失，是控股股东对A公司的捐赠，属于资本性投入，应该在收到的时候计入资本公积。
（上述内容为书p8页内容）
我的问题 1 ：该书所出的案例现实中会出现这样的真实案例吗？书上的案例解析是建议注册会计师在遇到上述类似情形事项时，都应该按照本书中的答案进行处理吗？
我的问题 2 ：P公司为什么会替A公司承担债务，是因为A公司是上市公司，怕A公司当年的业绩不够好看吗？A公司为什么会对只是联营企业的B公司提供担保呢？ 3 亿贷款（我对上市公司不是很了解， 3 亿元的担保对于上市公司来说会不会风险太大了些？）不是要经股东大会进行审批吗？即使经过股东大会审批同样会通过吗？上文中“应该由A公司承担，相应的费用应该计入A公司的损益”，我想问“相应的费用”指的是什么？P公司替A公司承担债务只能视为对A公司的捐赠吗？
我的问题 3 ：本书和企业会计准则解释1-5是个什么关系呢？本书中后附的附录内容中的《上市公司执行企业会计准则监管问题解答》和企业会计准则解释1-5是个什么关系呢？是对企业会计准则解释1-5中未进行解释的部分的补充吗？《上市公司执行企业会计准则监管问题解答》是cpa审计上市公司的判断依据吗？
基础有点差，问的问题有可能很可笑，望见谅。

回答人：chenyiwei
1 、该书中的案例基本上都是以现实存在的案例为基础编写的。而且在实务中此类大股东对上市公司进行单方面利益输送以粉饰业绩的情况也不少见。大股东这样做可能是出于各种各样的目的。 书中的案例解析作为在实务中解决类似问题的参考，对实务操作具有重要的指导作用和参考价值。 2 、上市公司对外提供担保有严格的程序要求和监管规定。证监会对上市公司对外担保问题先后发布过证监发[2000]61号、证监发[2003]56号、证监发[2005]120号等文件予以规范，股票上市规则中有具体的决策程序和信息披露要求。
“相应的费用”是指A公司因履行其对B承担的担保责任而发生的担保损失（代B公司偿还本息后B公司无力偿还的部分）。 3 、企业会计准则解释属于财政部发布的规范性文件。这本书是证监会会计部组织编写的专业书籍。《监管问题解答》的定位是“为加强对监管系统会计专业支持力度，统一上市公司会计监管标准，提高监管质量，我部将根据日常监管工作中对重大会计及财务信息披露问题的答复意见，针对其中具有普遍性的问题，进一步明确处理方法和监管原则并加以总结，并以《上市公司执行企业会计准则监管问题解答》的方式，在监管系统内发布，作为会计监管的专业判断依据”。后两者是证监会发布或者组织编写的，因此在上市公司和IPO公司的会计审计实务中通常情况下应参照执行。